【裁判字號】    89,訴,569
【裁判日期】    891116
【裁判案由】    槍砲彈藥刀械管制
【裁判全文】
臺灣板橋地方法院刑事判決                          八十九年度訴字第五六九號
    公  訴  人  臺灣板橋地方法院檢察署檢察官
    被      告  乙○○
    選任辯護人  陳明暉
                簡泰正
    被      告  丙○○
    選任辯護人  郭宏義
                林東原
右列被告等因違反槍砲彈藥刀械管制條例案件，經檢察官提起公訴（八十九年度偵字
第四一○五號），本院判決如左：
    主  文
乙○○、丙○○均無罪。
    理  由
一、公訴意旨略以：被告丙○○曾犯多次前科，最近一次在民國八十三年間因違反麻
    醉藥品管理條例之罪，被處有期徒刑三月，於八十四年五月十八日執行完畢。乙○○於八十八年十二月間某日，由綽號「恩龍」（公訴人誤載為「思龍」）之張
    姓不詳名字之成年男子處，取得具殺傷力仿半自動手槍改造玩具手槍一把（含彈
    夾一個、槍管二支），供上述手槍用具殺傷力改造子彈八顆，至其女友丙○○位
    於基隆市○○○街六十二巷三十二號五樓住處，託丙○○寄藏，丙○○乃將之藏
    於紙箱內。嗣於八十九年二月十六日十七時許，為警扣得具殺傷力仿半自動手槍
    改造玩具手槍一把（含彈夾一個、槍管二支），供上述手槍用具殺傷力改造子彈
    八顆。因認被告等所為，均涉犯槍砲彈藥刀械管制條例第十一條第四項、第十二
    條第四項之罪嫌。
二、按犯罪事實應依證據認定之，無證據不得推定其犯罪事實。又不能證明被告犯罪
    者，應諭知無罪之判決，刑事訴訟法第一百五十四條、第三百零一條第一項前段
    分別定有明文。又認定不利於被告之事實，須依積極證據，苟積極證據不足為不
    利於被告事實之認定時，即應為有利於被告之認定，更不必有何有利之證據。再
    共同被告所為不利於己之陳述，固得採為其他共同被告犯罪之證據，惟此項不利
    之陳述，須無瑕疵可指，而就其他方面調查，又與事實相符，始得採為其他共同
    被告犯罪事實之認定，而共同被告所為不利於己之供述，固得採為其他共同被告
    犯罪之證據，惟此項不利之供述，依刑事訴訟法第一百五十六條第二項規定，仍
    應調查其他必要之證據，以察其是否與事實相符，自難專憑此項供述，為其他共
    同被告犯罪事實之認定。最高法院三十年上字第八一六號、四十六年台上字第四
    一九號、八十七年度台上字第四三九七號分別著有判例、判決可資參照。
三、訊據被告乙○○、丙○○均堅詞否認有何違反槍砲彈藥刀械管制條例之犯行，被
    告乙○○辯稱：伊不知扣案之手槍及子彈何來，亦不知為何丙○○要說槍及子彈
    是伊拿到基隆市○○○街六二巷三二號五樓丙○○住處藏放等語；被告丙○○則
    以：當時伊在基隆市○○○街六二巷三二號五樓住處發現上開槍、彈時，不知是
    何人所放，但因乙○○有該處鑰匙，伊即打電話問乙○○手槍、子彈是何人所有
    ，乙○○沒有說是他的，只說先讓他放一下，不要丟掉，但伊不同意，乙○○便
    說他會來拿，但後來沒有來拿，伊即將右揭手槍及子彈丟到前述住處樓下之雜草
    堆裡，八十九年二月十六日伊於臺北市○○街十九巷十一號三樓戊○○住處被警
    察查獲，因查獲前一、二天，伊曾跟戊○○說伊有一把槍，但已丟掉，戊○○即
    在警察及伊面前要伊將手槍交出來，警察就叫伊帶他們去找，並說交出來不會有
    事，但當天下雨，伊即打電話叫伊弟弟李學淵將手槍找出來，並放至伊住處樓下
    超商前之廢紙箱內，後來警察即在上址找到扣案之手槍及子彈等語置辯。而公訴
    人認被告二人涉有上開違反槍砲彈藥刀械管制條例，無非係以訊之被告丙○○對
    於右開違反槍砲彈藥刀械管制條例事實，自白不諱，並有具殺傷力仿半自動手槍
    改造玩具手槍一把，供上述手槍用具殺傷力改造子彈四顆扣案可證，再扣案槍彈
    經送請鑑定，依內政部警政署刑事警察局八十九年二月二十二日刑鑑字第二零三
    三二號鑑驗通知書所載稱：屬改造之槍、彈，且皆具有殺傷力，有該鑑驗通知書
    在卷可証。足徵其自首與事實相符，雖被告乙○○矢口否認持有槍彈及將之放置
    李女處，辯稱其不知有槍彈之事，亦未請李女收藏等語云云，惟查被告乙○○與
    被告丙○○係男女朋友關係，為被告乙○○所自承，衡情李女應迴護被告乙○○
    ，果非李某將槍彈置於李女住處，李女焉有誣陷男友之理，故被告乙○○所辯顯
    不足採，此外復有如事實欄所列之物，扣案可稽，被告二人違反槍砲彈藥刀械管
    制條例犯行，已堪認定等語為其論據。經查：
四、被告乙○○部分：
  (一)同案被告丙○○固初於警訊中供述：扣案之手槍及子彈是綽號「鐵牛」之男子於
    八十八年十二月下旬夥同乙○○趁伊不在家時拿在伊右述住處的，後伊回家回房
    間準備休息，發現枕頭下有一把槍及兩根槍管，伊即打電話給乙○○，乙○○說
    那些東西是「鐵牛」的，不要丟掉要藏好，伊始知手槍是乙○○與「鐵牛」拿至
    伊住處的，鐵牛就是甲○○等語（詳偵查卷第十七頁）；惟嗣於偵訊中供稱：扣
    案槍、彈是姓張的，綽號「恩龍」，在警訊中說是鐵牛的，是警察叫伊說的，伊
    前天（指八十九年二月十五日）與乙○○吵架，伊問乙○○枕頭底下東西是誰放
    的，這過程乙○○沒有回答這問題，在講其他事，後來乙○○說：不是我們的東
    西不要碰，伊不確定乙○○是否知道伊在講槍、彈的事，但伊就是在講槍、彈的
    事等語（詳偵查卷第四五頁、第四六頁）；再於本院調查中則以：打電話給乙○○時，乙○○沒有說槍、彈是他的，只說先讓他放一下，他會來拿等語置辯（詳
    本院八十九年四月十八日訊問筆錄），前後互核以觀，就扣案之槍、彈究係「鐵
    牛」或「恩龍」所有，或被告乙○○根本未談及該槍、彈係何人所有乙節，其供
    述顯有歧異。
  (二)復參諸證人甲○○於警偵訊及本院調查中證述：伊綽號不是鐵牛，扣案之槍、彈
    亦不是伊所有乙節（詳偵查卷第十五頁、第四十三頁、本院八十九年五月八日訊
    問筆錄）及卷附之臺灣省各縣市警察局函送之「丁○○」口卡，臺灣省內僅有一
    人名為「丁○○」，而該人並非被告乙○○、丙○○所言之「丁○○」等情，亦
    據被告丙○○供承在卷（詳本院八十九年九月二十六日訊問筆錄），又核諸證人
    戊○○於警訊及本院調查中證稱：伊未曾看過扣案之手槍及子彈，八十九年二月
    十六日伊在臺北市○○街十九巷十一號三樓住處被警察查獲，剛好丙○○去找伊
    ，警察說要找乙○○，並跟丙○○說把乙○○說出來不會有事，丙○○就自己主
    動跟警察說她手上有槍，伊當時聽了亦嚇一跳，丙○○跟警察說如果把槍交出來
    ，把乙○○說出來是不是可以沒事，丙○○有跟警察說要條件交換等語（詳偵查
    卷第二十二頁反面、本院八十九年六月十五日、六月二十九日訊問筆錄），核與
    被告丙○○上開辯稱均有不符，堪認被告丙○○右揭不利於被告乙○○之供述顯
    有瑕疵，自不得以同案被告丙○○有瑕疵之供述遽為不利於被告乙○○之認定。
    至上開證人戊○○固於本院調查中亦證述：丙○○沒有說槍是誰的，但把矛頭指
    向乙○○，因為那個房子只有她與乙○○住等語（詳八十九年六月十五日訊問筆
    錄），惟同案被告丙○○之供述已有瑕疵，茲如前述，是證人戊○○此部分之證
    述亦不足為不利於被告乙○○之認定，附此敘明。
  (三)另證人即被告丙○○之弟李學淵固於本院調查中證述：基隆市○○○街六二巷三
    二號五樓是伊承租的，該處有伊及伊女友居住，伊姐姐丙○○偶爾會過去，丙○○有她自己的一間房間，平時有上鎖，乙○○在八十八年十二月至八十九年一月
    間有去過該處，乙○○有該處之鑰匙，有時乙○○去，丙○○不在等語在卷（詳
    本院八十九年六月二十九日訊問筆錄），然此僅足以證明被告乙○○曾至上址，
    亦無法證明被告乙○○確曾有持扣案之槍、彈至右址藏放之犯行。
  (四)再扣案之手槍、子彈經內政部警政署刑事警察局鑑定結果，認：一、送鑑手槍一
    枝（槍枝管制編號0000000000），認係仿ＣＬＯＣＫ廠半自動手槍製
    造之塑膠玩具手槍換裝土造金屬槍管改造而成，機械性能良好，認具殺傷力。二
    、送鑑槍管二枝，認均係已貫通之土造金屬槍管。三、送鑑子彈八顆，其中四顆
    ，認均係玩具槍彈殼加裝直徑約九ＭＭ之金屬彈頭改造而成，試射一顆，可擊發
    ，認具殺傷力；其中四顆，認均係制式口徑九ＭＭ半自動手槍子彈，彈底標記均
    為「Ｇ．Ｆ．Ｌ．九ＭＭ  ＬＵＧＥＲ」，認均具殺傷力乙節，有該局八十九年
    二月二十二日刑鑑字第二○三三二號鑑驗通知書附卷可參（附於偵查卷第六十二
    頁），惟此僅足以認明右述手槍、子彈具有殺傷力，尚不足以此證明該手槍、子
    彈係被告乙○○藏放於被告丙○○住處。另送鑑手槍、彈匣、槍管、子彈、彈頭
    、彈殼，以氰丙烯酸劑處理後，未發現可資比對指紋之事實，亦有內政部警政署
    刑事警察局八十九年六月三日八九刑鑑字第六四八二○號函在卷可按，從而此部
    分均不得採為不利於被告乙○○之證據。
  (五)末查測謊鑑定結果，如就否認犯罪有不實之情緒波動反應，固得供審判上之參酌
    ，惟不得採為有罪判決之唯一憑據，最高法院八十七年台上字第三三九號刑事判
    決可供參照。本件被告乙○○、丙○○經本院函請內政部警政署刑事警察局進行
    測謊，經該局測試結果，被告乙○○在測試會談中，否認持有本案槍枝。經Ｐｏ
    ｌｙｇｒａｐｈ儀器以ＺＣＴ、ＳＴ諸法測試，綜合測試結果，被告乙○○說：
    （一）沒有拿過這支槍。（二）沒有拿過八十九年二月被扣押的這支槍。（三）
    二月十六日以前，不知道這支槍是誰的等問題呈不實反應；而被告丙○○在測試
    會談中，陳述本案槍枝確實是乙○○寄放於其住處。經Ｐｏｌｙｇｒａｐｈ儀器
    以Ｂｉ－ＺＣＴ、ＳＴ諸法測試，綜合測試結果，被告丙○○說：（一）你說這
    支槍是乙○○放的，沒有說謊。（二）你說乙○○知道有這支槍，沒有說謊等問
    題並無不實反應乙節，固有內政部警政署刑事警察局八十九年八月九刑鑑字第一
    一一三三六號鑑驗通知書附卷可稽，然本院查無其他積極證據足資證明被告乙○○有何違反槍砲彈藥刀械管制條例之犯行，自不得以此鑑定通知書資為被告乙○○有罪之證據。
  (六)綜上，揆諸上開判例意旨，自不能以同案被告丙○○之供述，遽為被告乙○○有
    罪之證據。此外，復查無其他積極證據足以證明被告乙○○有何公訴人所指之犯
    行，應屬不能證明被告乙○○犯罪，本院自應為其無罪之諭知。
五、被告丙○○部分：
  (一)所謂寄藏，係指受寄並為之隱藏者而言。經核證人戊○○於本院調查中證稱：丙○○有說槍叫人拿去丟掉等語（詳本院八十九年六月十五日訊問筆錄）、證人李
    學淵於本院調查中證述：丙○○被警察查獲時，用警察的手機打電話給伊說手槍
    丟在伊住處樓下之草叢裡，叫伊去找出來，伊找出來後就丟在超商的廢紙堆裡，
    然後打電話叫警察等語（詳本院八十九年六月二十九日訊問筆錄）及證人即查獲
    被告丙○○之警員己○○於本院調查中結稱：八十九年二月十六日，伊持搜索票
    至臺北市○○街十九巷十一號三樓戊○○住處搜索，剛好丙○○去找戊○○，丙○○說乙○○有一把槍放在基隆的山上，亦有說她把槍丟掉了，後來丙○○就帶
    伊去找，在途中丙○○有打電話給她弟弟，但不知說什麼，之後丙○○就直接帶
    伊去超商前之廢紙箱內查獲手槍及子彈等語（詳本院八十九年五月二十五日訊問
    筆錄），堪認被告丙○○所辯：發現扣案手槍、子彈後，便將之丟棄於住處大樓
    之廢草堆中等語，應堪採信。本件被告丙○○於發現該槍、彈後旋即棄置，其於
    主觀上，並無受寄保管該手槍、子彈之意，而客觀上復未為之隱匿窩藏，從而被
    告丙○○之行為自與未經許可，無故寄藏手槍及子彈罪之構成要件有間，而其行
    為，亦與將手槍、子彈置於自己實力支配之未經許可，無故持有手槍、子彈罪有
    別。
  (二)再被告丙○○迭於警訊及本院調查中供稱：伊發現扣案手槍、子彈當天便拿出去
    丟在上址旁之廢紙箱內等語在卷（詳偵查卷第十七頁及本院八十九年四月十八日
    、五月八日、五月二十五日訊問筆錄），就其供述觀之，其並未自白持有或寄藏
    上開手槍及子彈之犯行，是公訴人認被告丙○○已自白違反槍砲彈藥刀械管制條
    例之事實，恐有誤會，從而其警訊筆錄自不得為不利於被告丙○○之認定。
  (三)綜上以參，被告丙○○所辯：發現手槍及子彈後即已丟棄等語，洵堪採信。此外
    ，復查無其他積極證據足以證明被告丙○○有何公訴人所指之犯行，不能證明被
    告丙○○犯罪，本院自應為其無罪之諭知。
據上論斷，應依刑事訴訟法第三百零一條第一項，判決如主文。
本案經檢察官高俊申到庭執行職務。
中    華    民    國      八十九      年      十一      月      十六    日
                                      臺灣板橋地方法院刑事第四庭
                                          法  官  游  秀  雯
右正本證明與原本無異。
如不服本判決，應於判決送達後十日內，向本院提出上訴狀。
                                          書記官  吳  尚  文
中    華    民    國      八十九      年      十一      月      二十    日


司法院資訊處製作；財團法人民間司法改革基金會備份。
